【裁判字號】    89,台上,2492
【裁判日期】    891102
【裁判案由】    損害賠償
【裁判全文】
最高法院民事判決                              八十九年度台上字第二四九二號
    上  訴  人  丁○○
                戊○○
                丙○○
    兼 右二 人
    法定代理人  甲○○
    共      同
    訴訟代理人  許士宦律師
                李宏文律師
                何俊墩律師
    被 上訴 人  乙○○
    訴訟代理人  羅時萬
右當事人間請求損害賠償事件，上訴人對於中華民國八十八年八月二十四日台灣高等
法院第二審判決（八十七年度上字第九○八號），提起上訴，本院判決如左：
    主  文
原判決廢棄，發回台灣高等法院。
    理  由
本件上訴人主張：被上訴人於民國八十五年三月四日下午四時左右，駕駛車號ＨＯＲ
－五九○號重機車，沿台北市○○○路南向行駛，至該路與信義路交岔路口，欲左轉
信義路，而停駐於該路口之機車待轉區。適被害人鄭福光駕駛車號ＡＢＪ－八八五號
機車沿復興南路南向駛至欲通過該交岔路口，被上訴人未停讓鄭福光先行，且未注意
車前狀況，貿然起駛前行，撞及鄭福光所駕機車之右前車頭及踏板，致其人車倒地，
左側頭皮血腫、右側硬腦膜下出血、蜘蛛網膜下腔出血，經送醫急救，延至八十五年
三月十八日不治死亡。上訴人甲○○為鄭福光之妻，其餘上訴人為其子女等情。依侵
權行為之法律關係，求為命被上訴人給付伊新台幣四百零九萬三千五百十三元及加付
法定遲延利息之判決。
被上訴人則以：本件車禍係因鄭福光違規闖紅燈，且未依規定車道行駛，而撞及伊所
駕機車之左側肇事，伊並無過失等語，資為抗辯。
原審以：被上訴人與鄭福光駕駛機車於右開時地發生車禍，致鄭福光受傷死亡，有相
驗屍體證明書可稽，並為兩造所不爭，自屬真實。系爭交岔路口為雙向六車道，被上
訴人駕駛機車停駐於機車待轉區，待綠燈亮後，沿信義路最外側車道東向行駛，在該
路口南側靠近復興南路南向內側車道中央分隔島處，遭鄭福光所駕機車前輪撞擊其機
車左前踏板，鄭福光係闖紅燈沿復興南路南向內側第一車道穿越系爭路口，行駛至上
開碰撞地點，業據目擊證人陳姜銀珠及警員翁梓彬結證明確，並有道路交通事故調查
報告表、現場談話紀錄表、道路交通事故補充資料、機車照片可考。被上訴人之機車
左前踏板有明顯裂痕，呈不規則線狀自撞擊處向前延伸至踏板與前車頭擋泥板接縫處
，此外別無其他撞痕，業經刑事法院勘驗屬實，有勘驗筆錄、照片可憑。該機車車頭
雖稍有刮痕，惟不明顯，無直接受外力撞擊或擦撞之痕跡，難認係撞擊點。上訴人主
張：係被上訴人所駕機車車頭撞擊鄭福光機車之車頭及右前踏板云云，未能舉證證明
，尚非可採。台北市車輛行車事故鑑定委員會鑑定結果，雖認被上訴人及鄭福光均涉
嫌違反號誌管制云云，惟系爭路口於車禍發生時，其紅綠燈號誌正常，被上訴人與鄭
福光之機車行向呈九十度，不可能發生雙方同時違反號誌管制之情形。參之台北市政
府交通局覆議結果，亦認鄭福光騎乘機車違反號誌管制（闖紅燈），未依規定車道行
駛；被上訴人則未發現有違規情形等語，有覆議意見書可稽。該覆議鑑定並未誤認系
爭路口紅綠燈係二時相號誌，上訴人執此指摘其鑑定有誤，難認有據。至於國立交通
大學交通運輸研究所就系爭車禍所作分析報告，係主觀上憑各種狀況分析之結果，惟
車禍常因異常偶發狀況於瞬間發生，無法以猜測之詞確切認定其係因何種狀況發生；
上開分析報告認狀況四非常可能，應特別予以考量云云，係認證人陳姜銀珠證稱：「
我們這邊已綠燈」等語，應係指「我們這邊右轉箭頭綠燈已亮」始為正確。其更改證
人之證詞作為判斷之依據，自非可採。其他各種分析狀況，亦欠缺客觀佐證，均不足
採。系爭車禍發生時，被上訴人係依交通管制燈號綠燈行駛，鄭福光則未依紅燈管制
燈號停止行駛，且不依規定車道行駛而致肇事。被上訴人遇綠燈起駛時，左邊尚有機
車同向併排行駛，當時復興南路南北向燈號為紅燈，業經陳姜銀珠證述明確，被上訴
人陳明：伊發現鄭福光之機車時，相距僅約五公尺等語。被上訴人係信賴交通管制燈
號前行，難期其在注意前方路況時，仍可注意左側鄭福光闖紅燈之來車，並採取閃避
措施。被上訴人辯稱：客觀上任何一般人處於相同情況下，均無法預知鄭福光之突然
闖紅燈側向駛至，伊已盡行車注意義務，並採取慢行（時速約二十公里）之措施等語
，尚非無據。上訴人主張：被上訴人未停讓鄭福光之機車先行，未注意車前狀況，為
有過失云云，並非可採。至被上訴人於車禍發生後，是否移動其機車，與系爭車禍客
觀上無因果關係，上訴人主張：被上訴人移動其機車，違反道路交通管理處罰條例第
六十二條第一項規定，應推定其有過失云云，亦不足採。從而，上訴人依侵權行為之
法律關係，請求被上訴人賠償損害，洵非正當，不應准許。爰維持第一審所為上訴人
敗訴之判決，駁回其上訴。
查原審認定系爭車禍發生時，鄭福光沿復興南路由北往南行駛，未遵守交通號誌管制
闖紅燈，被上訴人則由機車待轉區○○○路東向行駛，係依綠燈號誌起駛。但查國立
交通大學交通運輸研究所鑑定結果，認當信義路西往東直行綠燈亮時，信義路各車道
之車流齊發，其交通量在下午四時相當可觀，鄭福光如闖紅燈，須先穿越五個車道之
車隊間隙，才有機會與機車待轉區起動之被上訴人機車發生交叉式衝突，其聯合機率
極小，幾近於零。此狀況可能性甚低，可予排除等語（見原審卷(三)七、八頁），似與
事理無違。原審遽認其欠缺客觀佐證，為不足採，殊嫌速斷。次查證人陳姜銀珠於刑
事案件證稱：「我有看見復興南路南北向燈號是紅燈」，惟另又稱：「對方（指鄭福
光）是闖黃燈」各等語（見第一審卷三五、八四頁），所證不一，究竟實情如何，尚
待澄清。上訴人聲請通知該證人至系爭車禍現場說明其目擊肇事經過情形（見原審卷
(二)三四、三五頁），非無必要。原審未予調查，遽為上訴人不利之判斷，並有可議。
上訴論旨，指摘原判決不當，求予廢棄，非無理由。
據上論結，本件上訴為有理由。依民事訴訟法第四百七十七條第一項、第四百七十八
條第一項，判決如主文。
中      華      民      國    八十九    年     十一     月      二      日
                              最高法院民事第四庭
                                  審判長法官  林  奇  福
                                        法官  陳  國  禎
                                        法官  李  彥  文
                                        法官  陳  重  瑜
                                        法官  黃  秀  得
      右正本證明與原本無異
                                              書  記  官
中      華      民      國    八十九    年      十一    月     十五     日


司法院資訊處製作；財團法人民間司法改革基金會備份。
